【裁判字號】    90,上更(一),1076
【裁判日期】    920107
【裁判案由】    殺人未遂
【裁判全文】
臺灣高等法院刑事判決                        九十年度上更(一)字第一七六號
    上  訴  人
    即  被  告  乙○○  男二十.
    選任辯護人  魏順華  律師
                羅秉成  律師
右上訴人即被告因殺人未遂案件，不服臺灣新竹地方法院八十六年度訴字第三二七號
，中華民國八十七年五月二十七日第一審判決（起訴案號：臺灣新竹地方法院檢察署
八十五年度偵字第一二四六二號）提起上訴，判決後，經最高法院發回更審，本院更
為判決如左：
    主  文
原判決撤銷。
乙○○無罪。
    理  由
一、公訴意旨略以：被告乙○○於民國八十五年十月二十四日凌晨三時許，在新竹市
    ○○路、北大路口之金喇叭酒店前，與一不詳姓名之成年男子，等候在金喇叭酒
    店工作之女友程麗玲及其姊程麗文時，因見甲○○與綽號「小傑」之丁○○男子
    將已酒醉之程麗玲帶至丁○○駕駛之自用小客車內。乙○○即向前將程麗玲拉下
    ，並帶至程麗文友人盧嘉頞所駕駛之自用小客車上，因而引起甲○○等人不滿。
    甲○○等人即返回車上取出鋁棒，共同圍毆乙○○及該不詳姓名成年男子。乙○○與該男子遭甲○○等人圍毆負傷後，甚為憤怒，竟共同基於殺人犯意，由乙○○返回車內，拿取不詳銳利之刀械後，共同持刀往甲○○頭部、臉部、頸部砍殺
    ，致甲○○受有左側頂頭皮部挫裂傷一處六公分、左面頰裂傷一處長二公分、左
    側頸部裂傷一處長二公分。二人復基於概括犯意，再持刀朝丙○○右後頸部、頭
    部砍殺，致丙○○第五、六頸脊髓損傷導致四肢癱瘓、大小便失禁，行動不便。
    經於同日凌晨三時二十分許送往新竹南門綜合醫院急救，始倖免於難。因認被告
    涉有刑法第二百七十一條第二項、第一項之殺人未遂罪嫌。
二、按犯罪事實應依證據認定之，無證據不得推定其犯罪事實，又不能證明被告犯罪
    者，應諭知無罪之判決，刑事訴訟法第一百五十四條、第三百零一條第一項分別
    定有明文。次按刑事訴訟法上所謂定犯罪事實之證據，係指足以認定被告確有犯
    罪行為之積極證據而言，該項證據自須適合於被告犯罪事實之認定，始得作為斷
    罪之資料，而認定不利於被告之事實，須依積極證據，苟積極證據不足為不利於
    被告事實之認定時，即應為有利於被告之認定，更不必有何有利之證據；又告訴
人之告訴，係以使被告受刑事訴追為目的，是其陳述是否與事實相符，仍應調查
    其他證據以資審認，最高法院二十九年上字第三一○五號、三十年上字第八一六
    號、五十二年台上字第一三００號分別著有判例可資參照。
三、訊據被告堅決否認有殺人未遂犯行，辯稱：當日前往金喇叭酒店欲接女友程麗玲
    時，適見二名男子強將程麗玲拉上車內，遂上前拉下程麗玲，並扶至盧嘉頞所駕
    駛之自用小客車內，同時要盧嘉頞先行載離。詎甲○○等人竟持鋁棒毆打，其乃
    逃離現場未回，渠並無持刀砍殺丙○○、甲○○二人，渠車內亦未放刀等語。
四、公訴人認被告涉有刑法第二百七十一條第二項、第一項之殺人未遂罪嫌，無非以
    告訴人甲○○、丙○○指訴，及證人吳淑惠、曾文堯、丁○○證詞為論據。
五、惟查：
（一）告訴人丙○○於八十五年十一月十九日警訊中指稱：當時我從中正路金喇叭酒
      店出來時，看到朋友甲○○與曾文堯等人一起聊天，直到我朋友妻子大叫，我
      才知道事情不對，而我走到曾文堯旁邊要了解情形，突然從我臉部刺下之後，
      我就昏倒了云云（見偵查卷第五頁反面）；及至檢察官八十六年二月十一日偵
      查中告訴人丙○○則稱：甲○○如何受傷，我不知道，當時我去時，甲○○已
      在酒店內，但我們是一起出來，甲○○遇到他認識的人，他過去，我沒過去，
      後來我要開車走時，聽到甲○○之妻在喊你在幹什麼，我未見甲○○如何受傷
      ，我以為他們一群人在玩，當我與我朋友要開車門時，乙○○手背在後面走過
      來，我正想問，他就用刀子砍過來，當時還有另一個人（見偵查卷第三十二頁
      ）。惟告訴人丙○○嗣於原審八十七年三月四日訊問時則改稱：．．．乙○○
      從正面走過來的，我看得很清楚，．．．被砍時我倒在地上就昏迷了．．．我
      在金喇叭對面等他們要回家，聽到甲○○老婆在喊『你們在幹什麼』，我以為
      他們只是在鬧著玩，接著事情就發生了，我以為他們在玩，就下車向前去問幹
      什麼，當時我還以為乙○○是甲○○的朋友中的一個，沒想到他衝著我就砍過
      來了，我連防備都來不及。」云云（見原審卷第十七頁正、反面）；嗣告訴人
      丙○○於本院本次受命法官九十年十二月二十一日調查時復稱：「當天我們到
      金喇叭酒店去喝酒，要離開時，我在騎樓等我朋友下來，當時甲○○看到他的
      人，就過去馬路的對面，我就跟過去，我們大家在聊天，我聽到後面有聲音，
      甲○○的老婆在叫，我不知道她為何叫，我就過去看，想了解發生什麼事情，
      然後就有人來砍我，我不認識那個人，砍我的人從我正面砍我，當時砍我的人
      ，他的手是放在背後的，朝我走過來，．．．他砍我後，我就往後跑，他就追
      過來，再補一刀，砍我頸部，當甲○○老婆在叫時我往前看，並沒有看到乙○○，當時我看到乙○○時，他已在我身前很近了，他砍到我頸部時，我是一刀
      就昏過去了。」云云。告訴人甲○○於八十五年十一月十九日警訊中指稱：我
      從中正路金喇叭酒店出來，遇到朋友小傑，我與他聊天，丙○○就要去開車，
      當時有一位酒醉小姐上小傑的車，後來一男子就把酒醉小姐扶下車，而我就上
      前去了解，沒想到一上前，就被殺到頸部，後來丙○○趕來時，也被殺傷，殺
      我的人是乙○○云云（見偵查卷第七頁反面）；及至檢察官八十六年一月三十
      日偵查中告訴人甲○○則稱：我從酒店出來時，遇到朋友小傑，小傑帶一位酒
      醉小姐上車，乙○○將那酒醉小姐拉出來，小傑與我朋友均無反應，我多管閒
      事，就回車內拿一根鋁棒防身，乙○○聽到鋁棒聲，就拿刀砍過來，我受傷後
      ，我妻子送我就醫，後來才知丙○○也受傷（見偵查卷第二十七、八頁）。告
      訴人甲○○嗣於本院本次受命法官九十一年九月二十五日調查時則稱：「對面
      前後有二部車，『小傑』在前面的車，女孩子上車，有一個人上前，把女孩子
      帶走，我們的人吆喝著要打他，我就衝過去，我帶鋁棒拖在地上走，要嚇他們
      ，．．．我衝過去，就有人朝我砍過來，我就頭昏昏，．．．我衝過去，對方
      就直接衝過來，他沒有回去車子拿東西再出來，當時天色很暗，但面對面時，
      仍可看清對方的長像，丙○○如何受傷我不清楚」云云。按告訴人之指訴是否
      可予採信，除衡諸告訴人關於其如何被害之主要、基本事實之供述外，其他有
      關被害經過或其他相關細節之供述，雖非一有不符或矛盾，即認其所述均不可
      採信，惟告訴人此等關乎事件經過之其他細節之供述，於法非不可資為法院認
      定告訴人就主要、基本被害事實所述之信憑性多寡甚或信憑性有無之參考。本
      院細鐸告訴人丙○○、甲○○於警訊、檢察官偵查及原審、本院受命法官調查
      時之多次供述，告訴人等對於其等如何遭被告殺傷之時間、地點及被告如何砍
      殺之經過情形等關乎本件被告犯行認定之諸多重要情節，非但其等自身先後供
      述已有不一，其等彼此間之供述亦互有不符，告訴人等此部分之指訴既有前後
      、彼此不相符合之重要瑕疵，其等所為之前開供述，即難遽以採信。
（二）再參以證人丁○○於原審結稱：當天我去接朋友程麗玲，我把程麗玲扶上車，
      乙○○又把她拉下車，林走後又回來，我看到甲○○從他車上拿鋁棒及電擊棒
      追趕林某，林被追到後，他們就打起來，我沒看到林某拿刀子，後來有一群人
      跑去追林某，我沒有看到甲○○如何受傷，林某當時是一個人在場，我看到甲○○妻子吳淑惠開車要撞乙○○（見原審卷第九十二、三頁）。及至本院前審
      八十七年七月二十九日調查時，證人丁○○復結稱：當時我從酒店出來，我與
      甲○○聊天，被告經過，甲○○問他你看什麼，乙○○跑掉，甲○○追過去，
      我有勸甲○○不要追，甲○○追過去時還沒有受傷，他太太開車去撞乙○○，
      甲○○追去後，我就離開了，丙○○我不認識，不知他如何受傷（見本院上訴
      卷第五十八頁至第五十九頁）。按證人丁○○為告訴人甲○○友人，與被告則
      素不相識，衡情應無偏袒被告之可能，其所為之證述自非不可採信。則依證人
      丁○○之證述，告訴人甲○○、丙○○指稱在酒店前遭被告持刀砍殺，顯非屬
      實，自不得資為被告論罪之依據。況證人即承辦警員楊泰山於本院前審八十七
      年七月二十九日調查時亦結稱：當天有人報案，我們以為發生車禍，到現場時
      人已不在，後來醫院打電話到警局說有人受刀傷，我們趕到醫院，丙○○不能
      講話，甲○○說是發生車禍，不願我們處理等語（見本院上訴卷第五十七頁正
      、反面）。衡諸日常事理，果本件告訴人等確係遭被告殺傷，告訴人甲○○豈
      有向警員虛構車禍，而不願報警請求偵辦之理﹖益見被告前述其並無殺傷告訴
      人等之所辯，堪以採信。
（三）雖證人吳淑惠於檢察官八十六年三月六日偵查中證稱：我與甲○○、丙○○在
      說話時，見一位女孩與別人在對面車道拉扯，是一個男的、二個女的，男的就
      是乙○○，甲○○就過去，不久我見甲○○被砍傷，我就開車過去．叫對方不
      要跑，丙○○如何受傷，我不知道云云（見偵查卷第四十五頁）。另證人曾文
      堯於檢察官同日偵查中亦結稱：我下來時已見甲○○受傷，後來我去甲○○那
      裏，對方二人衝過來就殺，其中一人是乙○○，何人拿刀我不清楚云云（見偵
      查卷第四十四、五頁）。及至原審八十六年五月十五日訊問時又結稱：當天我
      們離開時，池某妻子在喊砍什麼，丙○○先上我的車，我們要去看發生何事，
      乙○○等人就衝過來，我看到乙○○砍丙○○，當場就楞住了（見原審卷第三
      十二頁）。則依證人吳淑惠指稱，被告當時係一人在酒店前，並不知丙○○如
      何受傷；證人曾文堯卻稱：被告係與另一人衝殺甲○○，並同時砍殺丙○○。
      二人對於同一之事實，其證述竟大相逕庭，已難令人置信；再參以證人丁○○
      、程麗玲、程麗文、盧嘉頞於檢察官偵查、原審訊問中均結稱：被告係一人在
      場，並遭甲○○等人圍毆（見偵查卷第三十三至三十五頁、原審卷第六十八頁
      ）。益見證人吳淑惠、曾文堯前引證述，要非得遽以採信，而均無以之為被告
      本件犯罪認定之證據。
六、此外復查無其他積極證據足認被告確有被訴砍殺告訴人等之犯行。既不能證明被
    告本件犯行，即應為被告無罪之諭知。原審就卷內諸多告訴人、證人之證述未詳
    予勾稽，即遽為被告犯有殺人未遂罪行之認定，並予科刑，顯有未洽。被告上訴
    意旨，就此指摘原判決不當，求予撤銷改判，為有理由，應由本院將原判決撤銷
    ，並為被告無罪之諭知。
據上論結，應依刑事訴訟法第三百六十九條第一項前段、第三百六十四條、第三百零
一條第一項，判決如主文。
本案經檢察官鄭龍照到庭執行職務。
中      華      民      國      九十二      年      一      月    七    日
                              臺灣高等法院刑事第十庭
                                  審判長法  官  溫  耀  源
                                        法  官  何  菁  莪
                                        法  官  林  銓  正
右正本證明與原本無異。
檢察官如不服本判決，應於判決收受送達後十日內向本院提出上訴書狀，其未敘述上
訴之理由者並得於提起上訴後十日內向本院補提理由書（均須按他造當事人之人數附
繕本）。
                                        書記官  陳  菊  珍
中      華      民      國      九十二      年      一      月  十三    日


司法院資訊處製作；財團法人民間司法改革基金會備份。
